高雄高等行政法院裁定
                                       99年度訴字第668號
原      告　郭子儀
被      告　臺灣省屏東農田水利會
代　表　人　黃信茗　會長
上列當事人間排水溝渠事件，原告提起行政訴訟，關於其中原告
請求被告損害賠償部分，本院裁定如下︰
    主  文
本件移送台灣屏東地方法院。
    理  由
一、按「行政法院認其無受理訴訟權限者，應依職權以裁定將訴
    訟移送至有受理訴訟權限之管轄法院。．．．。」行政訴訟
    法第12條之2第2項前段所明定。次按「公法上之爭議，除法
    律別有規定外，得依本法提起行政訴訟。」行政訴訟法第2
    條定有明文。又「憲法第16條規定人民有訴訟之權，旨在確
    保人民得依法定程序提起訴訟及受公平之審判。至於訴訟救
    濟究應循普通訴訟程序抑或依行政訴訟程序為之，則由立法
    機關依職權衡酌訴訟案件之性質及既有訴訟制度之功能等而
    為設計。我國關於民事訴訟與行政訴訟之審判，依現行法律
    之規定，分由不同性質之法院審理，係採二元訴訟制度。除
    法律別有規定外，關於因私法關係所生之爭執，由普通法院
    審判；因公法關係所生之爭議，則由行政法院審判之。」司
    法院釋字第466號亦著有解釋。故關於民、刑事事件，均非
    公法上之爭議事件，核屬普通法院管轄，行政法院對之即無
    審判權限。又民法所規定侵權行為損害賠償之訴，應適用民
    事訴訟法之規定。是依民法侵權行為所生私法上爭議，應循
    民事訴訟程序救濟；而國家賠償法所規定損害賠償之訴，除
    依該法規定外，適用民事訴訟法之規定，國家賠償法第12條
    亦有明文。是依國家賠償法對國家賠償所生公法上爭議，除
    有行政訴訟法第7條規定得於提起其他訴訟同一程序中，合
    併請求損害賠償者外，應循民事訴訟程序尋求救濟。
二、本件原告起訴意旨略稱：因被告施設連接舊寮圳給水路之22
    7井灌排水道，末端未連接大排水道，直接灌入高樹鄉○○
    段○段186-30地號土地致原告種植於其上之16,000餘棵桃花
    心木遭水害，爰依水利法第69條規定請求判令被告賠償原告
    新台幣（下同）5億元（其另請求被告應將連接舊寮圳給水
    路之227井灌排水道水尾沿現有水利地施設維護用通道及連
    接大排水道部分，本院另以判決為之）。
三、再按「提起行政訴訟，得於同一程序中，合併請求損害賠償
    或其他財產上給付。」行政訴訟法第7條固有明文。然「得
    提出合併請求者，包括撤銷、確認及課予義務各種訴訟。．
    ．．以一般給付訴訟請求履行公法契約，同時以備位聲明請
    求不履行之損害賠償，亦屬本條所謂之合併請求給付。」「
    ．．．此一行政訴訟包括撤銷訴訟或確認訴訟，甚至提起給
    付訴訟中亦得合併請求，例如提起某特定物訴訟中，預慮可
    能給付不能而合併提起損害賠償之預備合併之訴。」（參見
    吳庚大法官，行政法之理論與實用，增訂11版，第684頁；
    陳計男大法官，行政訴訟法釋論，初版，第204頁）是提起
    一般給付訴訟雖非不得合併提起另一一般給付訴訟，然須以
    預備請求不履行之損害賠償之情形始足當之。本件原告「請
    求被告賠償5億元」部分，雖係與其另「請求被告應將連接
     舊寮圳給水路之227井灌排水道水尾沿現有水利地施設維護
    用通道及連接大排水道」部分同時提起，然其請求賠償5億
    元部分，依其主張係已發生之損害而非不履行損害賠償之預
    備請求，性質上已非屬行政訴訟法第7條所定得合併提起之
    一般給付訴訟，且原告於起訴狀已陳明上開損害賠償請求係
    依據行政訴訟法第8條提出之一般給付訴訟，是本院自得分
    別裁判，併予敘明。
四、經查，水利法第69條規定「實施蓄水或排水，致上下游沿岸
    土地所有權人發生損害時，由蓄水人或排水人，予以相當之
    賠償。但因不可抗力之天災所發生之損害，不在此限。」依
    上開法條之規定觀之，係有關損害賠償之規定，無論上開損
    害賠償係民事損害賠償或國家賠償，揆諸首開規定及司法院
    解釋意旨，原告均應循民事訴訟程序以資救濟，非屬本院職
    權，而不得提起行政訴訟。是原告向無審判權之本院提起本
    件訴訟，請求判令被告應賠償原告5億元，難謂合法，爰依
    前述規定，依職權將本件訴訟移送於有審判權之台灣屏東地
    方法院。
五、依行政訴訟法第12條之2第2項前段，裁定如主文。
中　　華　　民　　國　　100　 年　　3　　 月　　2　　 日

            高雄高等行政法院第二庭
                        審判長法官  江  幸  垠
                              法官  簡  慧  娟
                              法官  吳  永  宋
以上正本係照原本作成。
如不服本裁定，應於裁定送達後10日內以書狀敘明理由，經本院
向最高行政法院提出抗告（須按對造人數附具繕本）。
中　　華　　民　　國　　100　 年　　3　　 月　　2　　 日

　　　　　　　　　　　　　　書記官  李  昱